【裁判字號】    97,上訴,2286
【裁判日期】    980625
【裁判案由】    違反槍砲彈藥刀械管制條例等
【裁判全文】
臺灣高等法院刑事判決                97年度上訴字第2286號
上  訴  人
即  被  告  甲○○
                    原住臺北市.
指定辯護人  法律扶助律師楊景超律師
上  訴  人
即  被  告  丙○○
選任辯護人  許博森律師
上列上訴人因槍砲彈藥刀械管制條例等案件，不服臺灣板橋地方
法院96年度訴字第4429號，中華民國97年3月17日、97年4月11日
第一審判決（起訴案號：臺灣板橋地方法院檢察署96年度偵字第
18814 號），提起上訴，本院判決如下：
    主  文
上訴駁回。
    事  實
一、甲○○（所犯恐嚇危安罪、毀損罪，業據撤回上訴確定）前
    因買賣毒品糾紛，與李旭禾發生衝突，對李旭禾心生不滿。
    甲○○、邵彥凱均明知未經許可，不得持有手槍及子彈，竟
    共同基於持有槍彈以毀棄損壞之犯意聯絡，先由甲○○於不
    詳時、地，聯絡真實姓名年籍不詳綽號「海狗」之人備妥一
    支具殺傷力之黑色克拉克九○手槍及具殺傷力之制式子彈一
    顆及不具殺傷力之非制式子彈四顆（此部分不構成犯罪，起
    訴書誤為亦具有殺傷力，詳後述），再由邵彥凱於九十六年
    八月九日，前往址設臺北縣新店市○○路○段二八九、二九
    一號（臺北縣新店市公所對面）之統一便利超商前，向綽號
    「海狗」之人取得上開手槍及子彈，而與甲○○共同持有後
    ，即依甲○○指示，搭乘計程車前往址設臺北市○○區○○
    街二八之八號之85℃咖啡、蛋糕烘焙專賣店前，交付上開槍
    枝、子彈予甲○○，甲○○遂持上開槍枝、子彈，夥同不知
    情、真實姓名年籍不詳綽號「阿呆」、「小小」之男子，頭
    戴其所有之鴨舌帽一頂以隱藏身分，於同年月十一日二十二
    時五十八分許，前往由李旭禾叔叔李朝勝擔任副總、乙○○
    擔任負責人、址設臺北縣三重市○○路○段一三二號十一樓
    之「大愛徵信社」門口，持上開手槍朝玻璃大門射擊，造成
    該徵信社玻璃門碎裂毀損，足以生損害於乙○○。甲○○於
    射擊完畢後，隨即驅車前往上址85℃咖啡、蛋糕烘焙專賣店
    前，將前揭手槍一支及剩餘之前揭未具殺傷力之非制式子彈
    二顆託交予邵彥凱，由邵彥凱持往址設臺北市○○○路○段
    四○三號之好樂迪ＫＴＶ，返還予綽號「海狗」之人。嗣經
    乙○○向警方報案後，經警循線查獲甲○○與邵彥凱，而悉
    上情，並扣得甲○○所有，於上揭時、地持槍射擊時所著之
    鴨舌帽一頂。
二、案經乙○○訴由臺北縣政府警察局三重分局報告臺灣板橋地
    方法院檢察署檢察官偵查起訴。
    理  由
一、上訴人即被告甲○○經本院合法傳喚，雖無正當之理由而不
    到庭，惟據其於原審及本院準備程序之陳述，對上揭持有槍
    、彈及毀損之犯行均坦承不諱，惟辯稱：伊並不確定當時是
    持有制式或改造槍枝云云。另訊據上訴人即被告邵彥凱則坦
    承持有上揭槍、彈，惟矢口否認毀損之犯行，並辯稱：伊並
    不確定當時是持有制式或改造槍枝；另伊對共犯甲○○毀損
    犯行並不知情，無犯意聯絡云云。
二、經查：
  (1)被告甲○○、劭彥凱上揭犯罪經過，業據被告甲○○、劭彥
    凱分別於警詢、偵查及法院訊問時自白不諱，核與證人乙○○、李旭禾、林怡佩於警詢中、李旭禾於偵查中、及負責鑑
    定本案現場遺留彈殼之內政部警政署刑事警察局鑑識人員丁○○於原審審理時證述之情節相符，並有行動電話門號00
    00000000號申登人資料二紙、李旭禾行動電話接收
    簡訊翻拍照片六紙、監視錄影畫面翻拍照片四紙、現場蒐證
    畫面三十二紙、鑑定照片二紙、現場採得之證物（含彈殼三
    顆、彈頭包衣碎片一枚、彈頭包衣碎片及彈頭鉛心一枚、彈
    頭鉛心一枚）、內政部警政署刑事警察局九十六年九月十七
    日刑鑑字第○九六○一二九三七六號槍彈鑑定書、同局九十
    六年十一月二十六日刑鑑字第○九六○一七六七七四號函、
    扣案之鴨舌帽一頂可資佐證（檢察官、被告二人暨選任辯護
    人均不爭執上揭證據之證據能力，本院經核前揭證據作成之
    過程，並無強暴脅迫、利誘詐欺等違法情事，亦認無不適當
    之證據存在，應具有證據能力）。
  (2)被告二人固均辯稱不確定當時是持有制式或改造槍枝，然證
    人丁○○證稱：於鑑定過程中，經檢視彈殼有無變形，並觀
    察彈殼底火皿的撞針孔型態，認定本案彈殼是由制式槍枝所
    擊發的可能性較高，因一般制式槍枝具有一定的品質，所以
    彈殼和槍管彈室的密合度較高，彈殼比較不會產生變形、膨
    脹，改造槍枝部分因為品質不一，所以會造成彈殼變形、膨
    脹，而本案彈殼底火皿之撞針孔型態為矩形撞針孔，此種矩
    形撞針孔目前並未在改造手槍發現，此種撞針孔型態全部出
    現在制式槍枝，包括克拉克廠所有款式及史密斯廠的S&W9F
    槍型。本案槍枝因未扣案鑑驗，固無法完全排除非由制式手
    槍擊發之可能性，但如屬改造槍枝，亦足顯示車床技術非常
    好，已經達到製造制式手槍的水準，然在其鑑定經驗中，並
    不曾發現有國內車床技術極佳，達到制式槍枝水準而製造出
    來的改造槍枝，亦無見過非制式手槍擊發出來的彈殼沒有變
    形、膨脹的情形。又制式子彈的彈殼特點在於彈底會打上一
    圈字樣，本案的制式彈殼底部打上「PIN 9」，PIN是制式子
    彈的製造商名稱，9就是這顆子彈是9mm口徑，且因制式子彈
    是用銅錠一體成型，再從彈底鑽孔，然後直接打上上述字樣
    ，而非制式子彈會有很多工具痕跡，和制式子彈不太一樣，
    非制式子彈有時會打上一些字樣，但字體的粗糙度會不一樣
    ，本件字體PIN 非常精緻，和制式子彈相同。本案的制式彈
    殼，並無經過改造的痕跡，如是一顆完整的子彈，底火皿經
    過撞擊就會引燃火藥，火藥爆炸就會將金屬彈頭推送出去，
    這就是正常所謂的擊發，若是將彈頭、火藥拔下來，只打底
    火皿，仍然可以擊發，只是引燃、擊發之後，只剩下彈殼及
    底火皿。若擊發缺乏彈頭，只剩彈殼及底火皿的子彈，槍口
    只會出現火焰，沒有辦法射破玻璃，而彈殼及底火皿都留在
    槍管內，不會有射出來的東西等語（原審九十七年三月三日
    審判筆錄），核與被告迭於警詢、偵查中自稱當時係持有制
    式克拉克九○手槍等情（九十六年度偵字第一八八一四號卷
    ，第六頁、第七十二頁、第一二八頁、第一六五頁）、證人
    劭彥凱證稱當時係自「海狗」處取得一把黑色克拉克手槍等
    情（九十六年度偵字第二七五六八號卷，第三十三頁），互
    核相符，堪認證人丁○○證稱本案彈殼底火皿之撞針孔型態
    為矩形撞針孔，符合克拉克廠手槍之特徵，而認為該槍枝為
    制式槍枝之可能性較高之鑑定結論，自屬可信。至本案被告
    已自承以該手槍發射子彈，而造成大愛徵信社玻璃門碎裂毀
    損，並造成彈著點之鐵門凹陷（見刑案現場照片），現場並
    扣得彈頭包衣碎片一枚、彈頭包衣碎片及彈頭鉛心一枚、彈
    頭鉛心一枚，顯曾發射彈頭，亦足以認定本案鑑定該子彈具
    有殺傷力，且特定為制式子彈之結論，亦屬可採。惟本案槍
    枝並未扣案，依現有證據及鑑定結果，僅得以確認被告持有
    之手槍製作精良，已臻制式手槍之水準，究無從確認係制式
    手槍而無疑，是僅得認定非屬改造槍枝，而屬槍砲彈藥刀械
    管制條例第七條所示之手槍（最高法院九十五年度臺上字第
    六七七七號刑事判決參照），附此指明。
  (3)被告甲○○之辯護人雖辯稱：被告曾患有精神病，行為當時
    可能因而影響對於外在事物之辨識能力乙節，然經本院囑託
    臺北市聯合醫院對被告甲○○實施精神鑑定，其鑑定結果認
    ：依現有資料不足以顯示甲○○曾罹患精神病，然足以顯示
    其並非智能障礙者；又現有資料顯示其知悉行為違法，而無
    任何資料顯示其一己辨識而行為之能力有所欠缺，因此認為
    甲○○本件犯行不符合刑法第19條第1項、第2項之適用，有
    該院97年12月29日北市醫松字第09733763200 號函暨所附精
    神鑑定報告書附卷可稽。而參酌本件被告甲○○自發送手機
    簡訊為惡害通知，向他人索借手槍，繼而前往開槍示威，過
    程時間非短，且聯繫事項繁多，涉及複雜之判斷及操作行為
    ，且被告甲○○自承當時知道開槍行為違法，仍因氣憤而不
    惜為之（原審九十六年十二月二十八日準備程序筆錄），無
    從認為被告甲○○於行為時因精神障礙或其他心智缺陷，致
    不能辨識其行為違法或欠缺依其辨識而行為之能力，或行為
    時因前揭原因，致其辨識行為違法或依其辨識而行為之能力
    顯著減低之情形。
  (4)又被告劭彥凱辯稱：伊對共犯甲○○毀損犯行並不知情，無
    犯意聯絡乙節，然被告劭彥凱於偵查中經詢以拿槍要做何事
    時，自承：伊當時只知道「神經」（按即共犯甲○○）要跟
    別人吵架，怎麼吵伊不知道，可能就是要拿去「開」別人吧
    等情（九十六年度偵字第二七五六八號卷，第三十四頁），
    是被告劭彥凱對於共犯甲○○取得上揭槍、彈後，係持往尋
    釁射擊乙節已有認識，顯示對共犯甲○○持槍射擊後，造成
    他人財物毀損結果之發生，應可預見，且其發生並不違背其
    本意，從而被告劭彥凱既明知此情仍提供並與共犯甲○○共
    同持有上揭槍、彈，對於共犯甲○○所犯毀損罪部分，自難
    諉為不知，而屬有犯意聯絡、行為分擔，亦可認定。至被告
    劭彥凱請求傳喚共犯甲○○，以證明其不知甲○○借用槍枝
    之用途云云，惟甲○○經本院多次分別以被告、證人身分傳
    喚而均未到庭，嗣並經公示送達，有個人基本資料查詢、本
    院出入監簡列表、及送達證書等資料附卷可稽，足認其所在
    不明而無法傳訊作證，併此敘明。
  (5)綜據前述，被告二人及其辯護人前揭辯解，無從產生合理懷
    疑而推翻前揭積極證據，並無可採。本案事證明確，被告二
    人犯行，均堪認定，自應依法論科。
三、核被告甲○○、劭彥凱所為，均係犯槍砲彈藥刀械管制條例
    第七條第四項之持有手槍罪（起訴書誤載為同法第八條第四
    項之罪，業經到庭實施公訴檢察官當庭更正）、同法第十二
    條第四項之持有子彈罪；又被告劭彥凱另犯刑法第三百五十
    四條之毀損罪（按被告甲○○另犯恐嚇危安罪、毀損罪部分
    ，業據其撤回上訴而確定）。被告甲○○、邵彥凱間，就槍
    砲彈藥刀械管制條例第七條第四項之持有手槍罪、同法第十
    二條第四項之持有子彈罪、及刑法第三百五十四條之毀損罪
    間，有犯意聯絡及行為分擔，為共同正犯。被告甲○○、劭
    彥凱所犯持有手槍及持有子彈罪間，均係以一行為觸犯數罪
    名，為想像競合犯，應依刑法第五十五條規定，從一重之持
    有手槍罪處斷（起訴書認被告甲○○、劭彥凱所犯毀損罪及
    前揭持有手槍、持有子彈罪間，亦係以一行為觸犯數罪名之
    想像競合犯，應有誤解，附此指明）。被告劭彥凱所犯上開
    持有手槍罪及毀損罪間，犯意各別，行為互殊，應分論併罰
    。至被告甲○○雖供稱：伊持有之手槍及子彈係由綽號「海
    狗」之蔡鴻昌所提供，然依原審依職權調查之蔡鴻昌前案紀
    錄，查無槍砲案件，有其本院被告前案紀錄表在卷可稽，無
    從認為曾因被告之前揭供述而查獲本案槍枝，或因而防止重
    大危害治安事件之發生，是亦未符合減輕其刑之要件，附此
    指明。
四、原審以被告二人犯罪事證明確，適用槍砲彈藥刀械管制條例
    第七條第四項、第十二條第四項，刑法第十一條前段、第二
    十八條、第三百五十四條、第五十五條等規定，並審酌被告
    甲○○前因違反兒童及少年性交易防制條例案件，經原審於
    九十五年八月八日判處有期徒刑三月，緩刑三年確定，尚在
    緩刑期間，竟未思謹言慎行，改過自新，反因私仇，率而持
    火力強大之手槍開槍尋釁示威；被告劭彥凱雖無前科，然因
    與幫派分子過從甚密，擔任取、交槍彈之任務，使甲○○持
    火力強大之手槍開槍尋釁示威，雖幸未造成人命傷亡，然已
    造成嚴重恐懼及他人財物損失，危害社會安寧秩序甚鉅，均
    不宜輕縱，兼衡被告二人持有前開手槍、子彈之時間不長，
    犯後自知事證明確，未多為無謂辯解而坦承大部分犯行之態
    度，被告劭彥凱並陳稱已在就學、就業中等一切情狀，分別
    就被告甲○○未經許可持有手槍罪部分量處有期徒刑五年八
    月，併科罰金新台幣十五萬元；被告劭彥凱未經許可持有手
    槍罪、毀損罪部分量處有期徒刑五年三月，併科罰金新台幣
    五萬元、及有期徒刑三月，並依刑法第五十一條第五款定被
    告劭彥凱應執行為有期徒刑五年五月，併科罰金新台幣五萬
    元，另就罰金刑部分，依刑法第四十二條第三項諭知罰金如
    易服勞役，均以新台幣一千元折算一日之折算標準。復說明
    (1)理由欄五所示不另為無罪之諭知部分；(2)扣案之鴨舌帽一
    頂，為共犯甲○○所有，於犯槍擊案時穿戴，共犯甲○○自
    承當時有用以隱藏身分之意，應屬共犯所有，供犯罪所用之
    物，依責任共同原則，應依刑法第三十八條第一項第二款規
    定，在被告劭彥凱共同毀損罪之主文項下諭知沒收；至現場
    扣得之彈殼三顆、彈頭包衣碎片一枚、彈頭包衣碎片及彈頭
    鉛心一枚、彈頭鉛心一枚，為已擊發之子彈部分，業已失違
    禁物之性質，且無從證明為被告二人所有之物；又起訴書所
    指被告甲○○犯案時穿著之鞋子一雙，為現代人日常用品，
    難謂係為犯罪所用之物，爰不為沒收之諭知。經核其認事用
    法，俱無違誤，量刑亦屬妥適，被告二人上訴意旨仍執前詞
    指摘原判決不當，為無理由，均應予駁回。
五、公訴意旨固認為被告二人係持有「具殺傷力之制式與非制式
    子彈五顆」，然依卷內刑事現場照片所示，可標示之彈著點
    僅鐵門凹陷一處，而上揭槍彈鑑定書及函文所載，現場所扣
    得之彈殼三顆，分係口徑九ｍｍ制式彈殼及非制式金屬彈殼
    ，其中非制式彈殼部分，未擊發前應為非制式子彈，因其品
    質無一定之標準，無法判定是否為具殺傷力之子彈，遑論未
    擊發、扣案之其餘二顆子彈，是僅有已擊發之制式子彈一枚
    ，得以特定並確認具有殺傷力，其餘子彈四顆既不能證明被
    告二人犯罪，本應為無罪之諭知，然依公訴人既係認此屬同
    一持有子彈犯行之一部分，爰不另為無罪之諭知；又公訴意
    旨固認為被告劭彥凱與甲○○基於毀損之犯意聯絡，由甲○○朝大愛徵信社玻璃大門射擊一發制式與二發非制式子彈，
    造成該徵信社玻璃門碎裂毀損，然依刑事現場照片所示，可
    標示之彈著點僅鐵門凹陷一處，且非制式子彈部分無從確認
    具有殺傷力，已如前述，難認非制式彈殼與被告劭彥凱共同
    毀損犯行有關，本亦應為無罪諭知，然依公訴人既認此部分
    亦為被告劭彥凱共同毀損犯行之一部分，爰不另為無罪之諭
    知。
六、被告甲○○經本院合法傳喚，無正當之理由不到庭，爰不待
    其陳述，逕行判決。
據上論斷，應依刑事訴訟法第368條、第371條，判決如主文。
本案經檢察官陳玉珍到庭執行職務。
中    華    民    國    98    年    6     月    25    日
                  刑事第十庭審判長法  官  楊炳禎
                                  法  官  朱光仁
                                  法  官  陳春秋
以上正本證明與原本無異。
槍砲彈藥刀械管制條例部分如不服本判決應於收受送達後十日內
向本院提出上訴書狀，其未敘述上訴之理由者並得於提起上訴後
十日內向本院補提理由書（均須按他造當事人之人數附繕本）。
其餘不得上訴
                                  書記官  駱國堯
中    華    民    國    98    年    6     月    25    日
附錄：本案論罪科刑法條全文
槍砲彈藥刀械管制條例第7條
未經許可，製造、販賣或運輸火砲、肩射武器、機關槍、衝鋒槍
、卡柄槍、自動步槍、普通步槍、馬槍、手槍或各類砲彈、炸彈
、爆裂物者，處死刑、無期徒刑或7 年以上有期徒刑；處徒刑者
，併科新台幣3 千萬元以下罰金。
未經許可，轉讓、出租或出借前項所列槍砲、彈藥者，處無期徒
刑或5 年以上有期徒刑，併科新台幣1 千萬元以下罰金。
意圖供自己或他人犯罪之用，而犯前二項之罪者，處死刑或無期
徒刑；處徒刑者，併科新台幣5 千萬元以下罰金。
未經許可，持有、寄藏或意圖販賣而陳列第1 項所列槍砲、彈藥
者，處5 年以上有期徒刑，併科新台幣1 千萬元以下罰金。
第 1 項至第 3 項之未遂犯罰之。
槍砲彈藥刀械管制條例第12條
未經許可，製造、販賣或運輸子彈者，處1 年以上7 年以下有期
徒刑，併科新台幣500 萬元以下罰金。
未經許可，轉讓、出租或出借子彈者，處6 月以上5 年以下有期
徒刑，併科新台幣300 萬元以下罰金。
意圖供自己或他人犯罪之用，而犯前二項之罪者，處3 年以上10
年以下有期徒刑，併科新台幣700 萬元以下罰金。
未經許可，持有、寄藏或意圖販賣而陳列子彈者，處5 年以下有
期徒刑，併科新台幣300 萬元以下罰金。
第 1 項至第 3 項之未遂犯罰之。
中華民國刑法第354條（毀損器物罪）
毀棄、損壞前二條以外之他人之物或致令不堪用，足以生損害於
公眾或他人者，處2 年以下有期徒刑、拘役或5 百元以下罰金。


司法院資訊處製作；財團法人民間司法改革基金會備份。
